最高法院刑事附帶民事訴訟判決　　　　 110年度台附字第25號
　　　　　　　　　　　　　　　　　　 110年度台附字第26號
上　訴　人　李秋麗

被 上訴 人　唐一貞
　　　　　　陳力心


上列上訴人因被上訴人等違反銀行法等罪案件，不服臺灣高等法
院中華民國110 年6 月24日第二審刑事附帶民事訴訟判決（109
年度附民字第372 、443 號），提起上訴，本院判決如下：
    主  文
上訴駁回。
    理  由
一、按刑事訴訟法第377 條規定，上訴於第三審法院，非以判決
    違背法令為理由，不得為之。是提起第三審上訴，應以原判
    決違背法令為理由，係屬法定要件。如果上訴理由書狀並非
    依據卷內訴訟資料，具體指摘原判決不適用何種法則或如何
    適用不當，或所指摘原判決違法情事，顯與法律規定得為第
    三審上訴理由之違法情形不相適合時，均應認其上訴為違背
    法律上之程式。又第三審法院認為上訴不合法律上之程式者
    ，應以判決駁回之，此觀刑事訴訟法第395 條前段之規定自
    明，上開規定，依同法第490 條前段，均為附帶民事訴訟所
    準用。又因犯罪而受損害之人，於刑事訴訟程序得附帶提起
    民事訴訟，對於被告及依民法負損害賠償責任之人，請求回
    復其損害，刑事訴訟法第487 條第1 項亦定有明文；附帶民
    事訴訟之提起，必以刑事訴訟程序之存在為前提，若刑事訴
    訟未經提起公訴或自訴，即不得對於應負賠償責任之人，提
    起附帶民事訴訟。所謂「依民法負賠償責任之人」，係指該
    刑事案件中依民法規定應負賠償責任之人而言。故刑事附帶
    民事訴訟之原告所主張之共同加害人，必以在刑事訴訟程序
    中經認定係共同侵權行為之人，始得謂為依民法負賠償責任
    之人，否則對之提起是項附帶民事訴訟，即難謂合法。
二、本件原判決以附帶民事訴訟所依附之刑事訴訟程序即原審10
    9 年度金上重訴字第34號案件（下稱刑事案件），經審理結
    果，係認定被上訴人唐一貞、陳力心（下稱唐一貞2 人）分
    別與被告廖泰宇、「陳治伸」、「李顧問」等人成立共同正
    犯，而上訴人係被告洪雅蕙、韋冰梅（下稱洪雅蕙2 人）之
    下線投資人，洪雅蕙2 人被訴違反銀行法犯行之共犯，並無
    唐一貞2 人，則唐一貞2 人並非共同侵權行為人，即非依民
    法負損害賠償責任之人，上訴人仍對於唐一貞2 人提起刑事
    附帶民事訴訟，請求損害賠償，自非合法，予以駁回，其假
    執行之聲請，亦失所附麗，併予駁回等語。
三、上訴人上訴意旨並未指明原判決究有如何不適用法則及適用
    不當之情形，徒憑己見，泛謂唐一貞2 人與移送民事庭之廖
    泰宇等人均是共犯，其等拿上訴人的錢轉去均分云云，而指
    摘原判決不當，顯與法律規定得為第三審上訴理由之違法情
    形不相適合；揆之首揭說明，其上訴為違背法律上之程式，
    應予駁回。
據上論結，應依刑事訴訟法第490 條前段、第395 條前段，判決
如主文。
中    華    民    國   110    年    10    月    28    日
                  刑事第七庭審判長法  官  李  錦  樑  
                                  法  官  蔡  彩  貞  
                                  法  官  林  孟  宜  
                                  法  官  邱  忠  義  
                                  法  官  吳  淑  惠  
本件正本證明與原本無異
                                  書記官
中    華    民    國   110    年    11    月    3     日